# 股权收购的或有对价

提问人：cpab 时间：2019-02-11 20:35:13
2018 年甲公司向自然人张三、李四收购其持有乙公司 35% 股权，协议约定：张三承诺 2018 年乙公司的净利润不低于 1.5亿，以此前提下以 2.5亿受让张三持有的乙公司25%的投权，以0.8亿受让李四持有乙公司 10%股权。乙公司收益法评估值为 8 亿。协议约定股权转让款分三次支付，第 1次于股权转让协议签订后支付张三 1.4 亿（ 8 亿 *25%70%）、支付给李四0.56 亿（ 8 亿 10%70%），第 2 次于办理工商变更后支付张三 0.6亿（ 8亿 25%30%）、支付给李四 0.24亿（ 8 亿 10%30%）。第 3 次如果乙公司2018 年实现的净利润达到 1.5亿，在 2018 年的审计报告出具后支付给张三0.5 亿。如果乙公司 2018 年的净利润达到 0.8亿，未达到 1.5亿，鉴于对张三的股权转让款是按 10 亿定价，则剩余股权转让款在 2018 年审计报告出具后，按（ 10 亿-8 亿）（ 2018 年实际实现的净利润-0.8 亿）
/（1.5-0.8）*35% 支付第三次股权转让款。 2018 年的净利润如果达不到0.8亿、 2019 年净利润达不到 1.8亿，则张三要按未达到的业绩给甲公司补偿。请教： 1 、甲公司在收购乙公司时点的账务处理：股权转让款按固定支付的 2.8 亿，挂其他应付款，对于根据 2018 年的业绩完成情况不确定的或有对价，估计 2018 年的业绩的完成情况，挂以允价值计量且变动计入当期损益的金融负债/金融资产。长投的初始入账的金额为其他应付款 2.8亿+/-或有对价的可能支付或收取的金额，我的理解对吗？谢谢！ 2 、另外，还有一种常见的股权转让协议，合同约定了转让价款 3 亿，完成工商变更支付 60% 的股权转让款 1.8亿，剩余 40% 的股权转让款， 2018 年、 2019年、 2020 年业绩需完成 0.3亿、0.4亿、0.5亿，如当年的业绩完成，相应支付剩余股权款的 25%、33%、42%。如果业绩完不成，则按累计完不成业绩的金额相应扣减股权转让款。此种我觉得是按第 1 种做法，按 1.8亿挂其他应付款，剩余的 40% 股权款根据估计业绩完成情况挂以公允价值计量且变动计入当期损益的金融负债，后续计量公允价值变动损益，我的理解对吗？谢谢！ 3 、我犹豫的点是，根据金融工具列报准则第 11 条、第 12 条，只要存在或有结算条款且无法证明其被触发可能性极低的，都要按最大可能支付金额确认负债。对于第 1 种情况，如果根据此条其他应付款要挂的金额为最大可能支付金额 2.8 亿 +0.5 亿。对于业绩达不到 1.5 亿的，挂以公允价值计量且变动计入当期损益的金融资产，后续计量公允价值变动损益。但我觉得此种做法不合适的地方，将或有对价部分计入其他应付款，其他应付款应核算的是确定金额的负债，是以摊余成本计量，不是以公允价值计量。如果我理解不对，错在哪，谢谢！按最大负债金额挂账，与第 1 、 2种账务处理的区别在于以公允价值计量且变动计入当期损益的金融负债/金融资产的列报金额不一样，但净额还是一样的。

回答人：chenyiwei
1 、你的理解基本合理。该最大0.5 亿元的部分属于在满足特定条件时的额外支付，故可以看作或有对价。
2 、此类情况一般按 3 亿元作为固定对价，业绩补偿扣款作为一项或有对价资产处理。而不是以 1.8 亿元作为固定对价，剩余部分挂以公允价值计量且其变动计入损益的负债。
3 、金融工具的或有结算条款不同于企业合并的或有对价。一般优先考虑将合同约定的确定金额作为其他应付款、长期应付款等以摊余成本计量的负债，以避免很可能发生的负债少计。